臺北高等行政法院判決
                                      99年度訴字第2108號
                                    100年1月13日辯論終結
原      告　華南汽車貨運股份有限公司
代　表　人　陳政夫 （董事長）
訴訟代理人  吳金發
被      告　桃園縣政府
代　表　人　吳志揚（縣長）住同上
訴訟代理人　陳河泉　律師
上列當事人間都市計畫法事件，原告不服內政部中華民國99年8
月25日台內訴字第0990064126號訴願決定，提起行政訴訟，本院
判決如下：
    主  文
原告之訴駁回。
訴訟費用由原告負擔。
　　事實及理由
一、事實概要：
    原告使用桃園縣楊梅市（改制前為楊梅鎮○○○○段○- ○
    、○- ○地號（下稱系爭土地）等2 筆機關用地公共設施保
    留地作臨時路外停車場使用，因其核准有效期限至民國( 下
    同)92 年7 月5 日止，已逾期6 年有餘，被告審認系爭土地
    未經核准擅自設立貨櫃車場，已違反都市計畫法第51條規定
    ，乃依都市計畫法第79條第1 項及桃園縣違反都市計畫土地
    使用分區管制罰鍰裁量基準規定，以98年9 月29日府城行字
    第0980382825號裁處書處原告新臺幣（下同）7 萬元罰鍰並
    停止非法使用。原告不服，提起訴願，經內政部以98年11月
    25日台內訴字第0980203740號訴願決定駁回在案。嗣民眾陳
    情未見貨櫃車場遷移，被告爰以98年12月28日府城行字第09
    80558471號函請改制前桃園縣楊梅鎮公所復查系爭土地使用
    情形，經該所以99年1 月6 日桃楊鎮工字第0980043830號函
    向被告檢送98年12月27日、99年1 月4 日現場勘查土地使用
    情形現況照片2 份，被告審認系爭土地仍未經核准擅自設立
    貨櫃車場，爰復以99年1 月14日府城行字第0990017351號裁
    處書處原告14萬元罰鍰並命立即停止非法使用、1 個月內依
    法申請恢復土地容許使用項目( 下稱原處分) 。原告不服，
    經提起訴願遭駁回，遂提起本件行政訴訟。
二、本件原告主張：
  (一)原告依都市計畫公共設施保留地臨時建築使用辦法( 下稱系
    爭使用辦法) 第2 條至第4 條規定，在政府對公共設施保留
    地尚未有徵收計畫時，即向台北市監理處申請設置停車場，
    並經核准在案。原告雖於使用期限過後未重新申請設置，然
    因自原告88年承租系爭土地迄今，土地狀況未曾改變，且仍
    繼續使用作為停車場，為同一之使用，依內政部73年11月5
    日台內營字第268185號函係得繼續為原來之使用之行為，符
    合都市計畫法第51條但書之規定。
  (二)若原告未依規定於租期屆滿前1 個月辦理重新申設，而繼續
    就系爭土地為停車場使用，依台北市監理處北市監四字第88
    63934500號函，被告應優先適用公路法之罰則規定，其逕依
    都市計畫法第79條規定作成裁處，認事用法顯有不當。
  (三)原告於收受被告98年9 月29日府城行字第0980382825號裁處
    書後，即依系爭使用辦法第4 條規定向被告申請許可使用，
    並經被告以99年1 月12日府交停字第0990014893號函要求原
    告逕洽監理單位申請辦理，然在監理單位尚未許可之前，可
    否逕行認定原告之違法行為仍持續，再度依都市計畫法第51
    條、第79條規定作成裁處，實有疑義。況且，原告之行為係
    符合都市計法第51條但書之規定，根本無違法之事實存在，
    何來違法狀態持續進行之可能性存在，被告前揭98年9 月29
    日府城行字第0980382825號裁處書，係在被告未違反都市計
    畫法第51條之情況下作成，顯係違法之行政處分。今又以相
    同事實，再度認定原告違反都市計畫法第51條規定，顯見原
    處分亦確係違法等情。並聲明求為判決撤銷訴願決定及原處
    分。
三、被告則以：
  (一)都市計畫法第51條但書規定得繼續為原來之使用，係指於都
    市計畫發布前之使用，並於都市計畫發布後得繼續為原來之
    使用而言。系爭土地作為臨時路外停車場使用，除經主管機
    關許可外，尚須向監理機關申請停車場登記許可後始得使用
    ，有關系爭土地之使用，係原告於88年5 月25日依都市計畫
    法第50條及系爭使用辦法第4 條第1 項規定向被告申請許可
    使用，而本件都市計畫於62年9 月14日即公告實施，故系爭
    土地作為臨時路外停車場使用，尚非為系爭土地於都市計畫
    發布前原來之使用，其使用型態與都市計畫法第51條但書規
    定不符，自無適用之餘地。
  (二)系爭土地作為臨時路外停車場使用，前經被告88年7月6日88
    府工土字第141843號函及台北市監理處88年12月20日北市監
    四字第8863934500號函核准在案，其有效使用期限至92年7
    月5 日止，屆期如欲繼續使用應於期限屆滿前辦理重新申設
    ，原告於有效使用期限屆至前未辦理重新申設，則系爭土地
    於有效使用期限屆滿後仍為臨時路外停車場使用，實已違反
    系爭土地指定作機關用地使用之目的。又公路法與都市計畫
    法第79條第1 項規定之處罰，各有不同之法定構成要件與法
    律效果，原告主張應優先適用公路法之罰則云云，顯有誤解
    等語，資為抗辯。並聲明求為判決駁回原告之訴。
四、兩造之爭點：被告以原告未經核准，於系爭土地擅自設立貨
    櫃車場，違反都市計畫法第51條規定，乃依都市計畫法第79
    條第1 項及桃園縣違反都市計畫土地使用分區管制罰鍰裁量
    基準規定處原告14萬元罰鍰，並命立即停止非法使用、1 個
    月內依法申請恢復土地容許使用項目，是否合法？
五、本院之判斷：
　(一)按「公共設施保留地在未取得前，得申請為臨時建築使用。
    」「依本法指定之公共設施保留地，不得為妨礙其指定目的
    之使用。但得繼續為原來之使用或改為妨礙目的較輕之使用
    。」「都市計畫範圍內土地或建築物之使用，或從事建造、
    採取土石、變更地形，違反本法或內政部、直轄市、縣（市
    ）（局）政府依本法所發布之命令者，當地地方政府或鄉、
    鎮、縣轄市公所得處其土地或建築物所有權人、使用人或管
    理人新臺幣6 萬元以上30萬元以下罰鍰，並勒令拆除、改建
    、停止使用或恢復原狀。不拆除、改建、停止使用或恢復原
    狀者，得按次處罰，並停止供水、供電、封閉、強制拆除或
    採取其他恢復原狀之措施，其費用由土地或建築物所有權人
    、使用人或管理人負擔。」都市計畫法第50條第1 項、第51
    條、第79條第1 項分別定有明文。次按「公共設施保留地臨
    時建築不得妨礙既成巷路之通行，鄰近之土地使用分區及其
    他法令規定之禁止或限制建築事項，並以左列建築使用為限
    ：一、臨時建築權利人之自用住宅。二、菇寮、花棚、養魚
    池及其他供農業使用之建築物。三、小型游泳池、運動設施
    及其他供社區遊憩使用之建築物。四、幼稚園、托兒所、簡
    易汽車駕駛訓練場。五、臨時攤販集中場。六、停車場及其
    他交通服務設施使用之建築物。七、其他依都市計畫法第51
    條規定得使用之建築物。」系爭使用辦法第4 條第1 項亦有
    明文規定。
　(二)經查，系爭土地於62年9月14日經發布為楊梅都市計畫內機
    關用地，屬公共設施用地，原告於88年間申請作為臨時路外
    停車場使用，經被告以88年7月6日88府工土字第141843號函
    及臺北市監理處88年12月20日北市監四字第8863934500號函
    核准在案，其有效使用期限至92年7月5日止，屆期如欲繼續
    使用應於期限屆滿前辦理重新申設，原告於有效使用期限屆
    至前未辦理重新申請，仍將系爭土地作停車場使用之事實，
    有桃園縣政府都市計畫土地使用分區證明書、被告88年7月6
    日88府工土字第141843號函、臺北市監理處88年12月20日北
    市監四字第8863934500號函、桃園縣楊梅鎮公所99年1月6日
    桃楊鎮工字第0980043830號函、現場勘查系爭土地使用情形
    現況照片4紙為證(見本院卷被證一、訴願卷第52頁、第54頁
    、第29頁-31頁)，且為原告所不爭執，則原告於上開核准函
    所載期間屆滿前未依規定申請核准，仍將系爭土地作停車場
    使用，自屬為妨礙都市計畫法指定系爭土地作機關用地之目
    的使用，原告之違規事實，要可認定。從而，被告以原告於
    系爭土地未經核准擅自設立貨櫃車場，已違反都市○○○○
    ○○○○段規定，依都市計畫法第79條及桃園縣違反都市計畫
    土地使用分區管制罰鍰裁量基準規定，以99年1 月14日府城
    行字第0990017351號裁處書處原告14萬元罰鍰並立即停止非
    法使用、1 個月內依法申請恢復土地容許使用項目。揆諸首
    揭法條規定，核無不合。
六、原告雖主張其未於使用期限屆滿前重新申請設置，惟系爭土
    地狀況未曾改變，且仍繼續使用作為停車場，符合都市計畫
    法第51條但書之規定，並不違法；縱於法有所不合，被告應
    優先適用公路法之罰則規定，其逕依都市計畫法第79條規定
    作成裁處，原處分認事用法顯有不當云云。按「依本法指定
    之公共設施保留地，不得為妨礙其指定目的之使用。但得繼
    續為原來之使用或改為妨礙目的較輕之使用。」都市計畫法
    第51條固有規定，惟所謂得繼續為原來之使用，係指於都市
    計畫發布前之使用，並於都市計畫發布後得繼續為原來之使
    用而言。查本件都市計畫於62年9 月14日即公告實施，系爭
    土地則自88年7 月6 日起始因原告申請經核准作為臨時路外
    停車場使用，已如前述，是系爭土地並非於本件都市計畫發
    布前即作臨時路外停車場原來之使用，自無都市計畫法第51
    條但書規定之適用。又公路法係為加強公路規劃、修建、養
    護，健全公路營運制度，發展公路運輸事業，以增進公共福
    利與交通安全而制定，核與被告以原告違反都市計畫法第51
    條規定，依同法第79條第1 項規定處罰無涉，原告主張應優
    先適用公路法之罰則云云，顯有誤解，自非可採。原告另指
    稱被告99年1 月12日府交停字第0990014893號函已核准系爭
    作為停車場使用，卻於同年月14日再作成原處分，並不合理
    。然查上開函文僅係說明被告刻正辦理變更楊梅都市計畫第
    4 次通盤檢討，於通盤檢討案尚未通過，公共設施用地在未
    依法取得前，可依系爭使用辦法第2 條至第4 條規定，設置
    停車場，及告知本件汽車運輸業停車場申請設置係屬監理單
    位權責，請原告逕洽主管機關辦理等語( 見本院卷第61頁)
    ，並非許可原告使用系爭土地之函文，原告此部分之主張，
    亦非可採。
七、綜上所述，原告所訴均委無足採，被告以原告未經核准，於
    系爭土地擅自設立貨櫃車場，違反都市計畫法第51條規定，
    乃依都市計畫法第79條第1 項及桃園縣違反都市計畫土地使
    用分區管制罰鍰裁量基準規定，處原告14萬元罰鍰並命立即
    停止非法使用、1 個月內依法申請恢復土地容許使用項目，
    於法並無違誤，訴願決定予以維持，亦無不合。原告仍執前
    詞，訴請撤銷，為無理由，應予駁回。
八、據上論結，本件原告之訴為無理由，依行政訴訟法第98條第
    1 項前段，判決如主文。
中　　華　　民　　國　　100　 年　　1　　 月　　27　　日
　        　　　　　臺北高等行政法院第二庭
                              審判長法  官　徐瑞晃
                                    法  官　蔡紹良
                                    法  官　陳姿岑
上為正本係照原本作成。
如不服本判決，應於送達後20日內，向本院提出上訴狀並表明上
訴理由，如於本判決宣示後送達前提起上訴者，應於判決送達後
20日內補提上訴理由書（須按他造人數附繕本）。
中　　華　　民　　國　　100　 年　　1　　 月　　27　　日
          　　　　　　      　　　  書記官  李依穎